臺灣桃園地方法院小額民事判決　　　　 110年度勞小字第39號
原　　　告　陳哲彥　
被　　　告　大冠實業有限公司

法定代理人　艾秀珍　

訴訟代理人　林冠毅　
上列當事人間請求給付資遣費等事件，本院於民國110 年10月26
日言詞辯論終結，茲判決如下：
    主    文
原告之訴駁回。
訴訟費用新臺幣1,000元由原告負擔。
    事實及理由
一、原告主張：原告自民國107 年10月7 日起受僱於被告，擔任
    司機並駕駛由被告提供之車輛，提供接送機場往返服務，採
    趟數論件計酬，並以當趟接送費用之3 成做為工資，工作型
    態係24小時待命，被告有派車需求時以通訊軟體LINE通知原
    告出車，原告則依被告指示至機場接送客戶，後續由原告將
    每日工作情形、載客時間、往返地點等資訊手寫製成工作報
    表，再交由被告統計製作各月份計酬明細表。詎被告於110
    年1 月19日通知將出售原告提供接送服務所駕駛之車輛，並
    請原告自當日起即無須再來上班，故原告於同年月22日向桃
    園市政府勞動局申請勞資爭議調解，惟經兩造於同年2 月5
    日在桃園市人力資源管理協會進行調解之結果，仍因兩造未
    能達成共識以致調解不成立。從而，爰依勞動基準法（下稱
    勞基法）第16條第3 項、勞工退休金條例（下稱勞退條例）
    第12條第1 項等規定，提起本件訴訟，請求被告應給付原告
    給付預告工資新臺幣（下同）9,960 元及資遣費16,882元等
    語。並聲明：被告應給付原告26,842元，及自起訴狀繕本送
    達翌日起至清償日止，按週年利率5 ％計算之利息。
二、被告則以：兩造間屬承攬關係且按趟數論件計酬，原告不用
    到公司報到、打卡、等候，隨時可回家休息或選擇不跑車趟
    ，被告不用幫原告投保勞、健保，沒有底薪，原告有跑車趟
    由其抽3 成，被告抽7 成（內含過路費、油費、停車費、乘
    客險、車子消磨保養費、車子折舊），後被告於109 年因受
    疫情影響沒有生意將陸續出售車輛，並通知所有配合司機，
    並表示若有車趟可以幫忙跑，若無則可以隨時終止合作去做
    其他工作。另原告曾分別於109 年10月10日、110 年1 月3
    日私下將車輛開到新竹、台北處理私事，這是不被允許的，
    且原告曾於109 年間接送客戶途中發生車禍卻未報警處理而
    肇逃，被告有幫忙出錢分擔罰金5,000 元，又被告於110 年
    1 月19日發現原告駕駛之車輛有多處撞壞、後照鏡脫落，維
    修費用為26,250元，原告並無支付等語，資為抗辯。並聲明
    ：原告之訴駁回。
三、兩造不爭執之事項（見本院卷第220頁）：
  ㈠原告自107 年10月7 日起受僱於被告，擔任司機並駕駛由被
    告提供之車輛，提供接送機場往返服務，採論件計酬，並以
    當趟接送費用之3 成做為工資，被告有派車需求時以通訊軟
    體LINE通知原告出車，原告則依被告指示至機場接送客戶，
    後續由原告將每日工作情形、載客時間、往返地點等資訊手
    寫製成工作報表，再交由被告統計製作各月份計酬明細表，
    而兩造間並無簽訂勞動契約（見本院卷第11-83 、180-181
    頁）。
  ㈡被告係於110年1月19日通知將出售原告提供接送服務所駕駛
    之車輛，並請原告自當日起即無須再來上班（見本院卷第18
    1、184頁）。
  ㈢兩造間無約定下列事項：
    底薪、投保勞、健保、每月固定出勤天數與時數、固定上班
    時間、打卡、禁止兼職、收到派車簡訊而無法接送客戶或接
    送客戶過程中遲到之賠償或扣除報酬等相關處罰規定（見本
    院卷第181-183 頁）。
  ㈣原告於110 年1 月22日向桃園市政府勞動局申請勞資爭議調
    解，惟經兩造於同年2 月5 日在桃園市人力資源管理協會進
    行調解結果為不成立（見本院卷第85、87、107-116頁）。
四、茲就兩造之爭點及本院之判斷，分述如下：
  ㈠兩造間究屬僱傭關係之勞動契約？抑或承攬關係？
  ⒈按「稱僱傭者，謂當事人約定，一方於一定或不定之期限內
    為他方服勞務，他方給付報酬之契約」、「稱承攬者，則謂
    當事人約定，一方為他方完成一定之工作，他方俟工作完成
    ，給付報酬之契約」，民法第482 條及第490 條第1 項分別
    定有明文。參酌勞基法規定之勞動契約，指當事人之一方，
    在從屬於他方之關係下，提供職業上之勞動力，而由他方給
    付報酬之契約。可見僱傭契約乃當事人以勞務之給付為目的
    ，受僱人於一定期間內，應依照僱用人之指示，從事一定種
    類之工作，且受僱人提供勞務，具有繼續性及從屬性之關係
    。而承攬契約之當事人則以勞務所完成之結果為目的，承攬
    人只須於約定之時間完成一個或數個特定之工作，與定作人
    間無從屬關係，可同時與數位定作人成立數個不同之承攬契
    約，二者性質並不相同。次按，勞動契約之從屬性，具有下
    列內涵：①人格從屬性：即受僱人在雇主企業組織內，對自
    己作息時間不能自由支配，勞務給付之具體詳細內容非由勞
    務提供者決定，而是由勞務受領者決定，受僱人需服從雇主
    權威，並有接受懲戒或制裁之義務。②經濟上從屬性：即受
    僱人並非為自己之營業勞動而是從屬於他人，為該他人之目
    的而勞動，受僱人不能用指揮性、計劃性或創作性方法對自
    己所從事工作加以影響。③組織上從屬性：受僱人完全被納
    入雇主之生產組織與經濟結構體系內，並與同僚間居於分工
    合作狀態（最高法院81年台上字第347 號、88年台上1864號
    判決意旨參照）。是事業單位員工與事業單位間究係成立僱
    傭、委任或承攬契約，應以契約之實質關係為判斷。換言之
    ，是否屬於勞動契約，即應以兩造間之勞務供給契約，於提
    供勞務時有無時間、場所之拘束性，及對勞務給付方法之規
    制程度，雇主有無一般指揮監督權等因素，作一綜合判斷。
  ⒉本件就人格上從屬性而言:
  ⑴原告主張其勞務給付方式及上下班時間雖無固定時間及出勤
    天數、時數，亦無需打卡，係完全機動方式，但需24小時待
    命，惟被告無規定要於何處待命；若收到被告派車簡訊而無
    法接送客戶或接送客戶過程中遲到，被告沒有規定需要賠償
    或扣除報酬等相關處罰規定，因其從未拒絕接送客戶、遲到
    或拖班等情事，但其他司機有遲到或拖班，被告沒有處罰等
    語（見本院卷第182-183 頁），而被告則抗辯並無要求原告
    不能關手機，且不可能於睡覺時間打給原告；沒有規定固定
    上班時間及地點，無需簽到打卡，沒有車趟時亦不干涉原告
    做何事情，若聯絡不到原告，被告會聯絡其他司機協助接送
    客戶；原告使用並保管被告提供之車輛做私事，被告僅以規
    勸方式處理，並無追究；被告沒有規定若收到派車簡訊而無
    法接送客戶或接送客戶過程中遲到之賠償或扣除報酬等相關
    處罰規定等語（見本院卷第180 、182-183 頁）。
  ⑵由兩造陳述內容可知，原告並無固定上下班時間、出勤天數
    與時數，出勤時無需打卡，亦無固定待命地點，且原告若收
    到被告派車簡訊而無法接送客戶，或接送客戶過程中有遲到
    或拖班，亦無接受被告懲戒或制裁之情事，而若被告聯絡不
    到原告，被告亦會聯絡其他司機協助接送客戶，足以推論，
    原告與被告約定僅以原告完成一定工作即接送客戶為原告給
    付之內容，互核以上諸情，無法認定兩造間有人格上之從屬
    性。
  ⒊就經濟上從屬性而言：
  ⑴原告主張其提供接送機場往返服務，採趟數論件計酬，並以
    當趟接送費用之3 成做為工資，由原告將每日工作情形、載
    客時間、往返地點等資訊手寫製成工作報表，並無約定底薪
    ；使用由被告提供之車輛提供勞務，油錢由被告支出；被告
    沒有禁止原告兼職等語（見本院卷第5 、181-183 頁），核
    與被告抗辯原告有跑有抽成，沒跑沒抽成，可選擇不跑車趟
    ，而被告所抽7 成，含有過路費、油費、停車費、乘客險、
    車子消磨保養費、車子折舊等費用；未禁止原告兼職，且告
    知所有司機若有車趟可以幫忙跑，若無則可以隨時終止合作
    去做其他工作；原告駕駛之車輛係被告所提供，油錢亦由被
    告支出；若因原告收到派車簡訊而無法接送客戶或接送客戶
    過程中遲到，僅有口頭溝通警告，甚若廠商因此不付該筆車
    錢，均由被告自行吸收，不會處罰司機等情節大致相符（見
    本院卷第123 、182-184 頁）。
  ⑵由兩造陳述內容觀之，原告係每月領取3 成固定報酬，足見
    原告顯係為自己營業勞動成果而據以結算報酬，並非每日均
    出勤而領取底薪，不問勞動成果，為被告之經營目的而勞動
    ，亦無經濟上從屬性可言，此與一般勞工薪資將隨其年資及
    考績評等而調整有所不同，且若有廠商或客戶不付車資，亦
    由被告承擔吸收費用，原告不須負擔營業風險，益徵原告之
    報酬仍為自己之經濟活動為主要收入，而並非其為被告提供
    勞務之對價，其勞工性甚低，尚難認有何經濟上之從屬性可
    言。
  ⒋就組織上從屬性而言：原告主張其無固定時間及出勤天數、
    時數，出勤亦無需打卡，係完全機動方式，業如前述，況擔
    任司機提供接送機場往返服務本由1 人駕駛車輛即可獨立完
    成，且被告亦陳稱若聯絡不到原告，被告會聯絡其他司機協
    助接送客戶，亦如前述，足見僅由原告1 人即可完成接送機
    場往返服務工作，無須與被告公司其他司機居於分工合作或
    上下隸屬關係，亦可見原告雖屬被告公司運送體系之一員，
    但顯然可自由決定是否出勤或何時出勤，而可依其自由意志
    隨時脫離組織運作，其運送體系亦不因欠缺原告之參與，而
    有難以運作情形，原告並無須遵循一定之組織生產規則或秩
    序，而不受被告組織上從屬關係之拘束，自屬欠缺組織上從
    屬性。
  ⒌其他判斷：原告主張無約定投保勞、健保及提撥勞工退休金
    （下稱勞退金），被告亦陳稱當初約定若要投保，則由原告
    所領之3 成報酬中扣除（見本院卷第182 頁），此有原告勞
    退金個人專戶明細資料可證（見本院卷第105 頁），足見原
    告顯與一般勞工受僱於一定之雇主，僅為同一雇主工作，而
    由雇主為勞工投保勞、健保及提撥勞退金之情形不同。
  ⒍綜上各情以參，原告擔任被告公司司機提供接送機場往返服
    務，其取得之報酬之勞工性甚低，難謂有經濟上及人格上之
    從屬性，亦無需與其他人配合，自無組織上從屬性，核與勞
    基法關於勞工之定義不符，堪認兩造間之僱傭關係，非屬勞
    動契約，而係承攬關係無疑，即無適用勞基法之餘地。
  ㈡原告得否依勞基法第16條第3 項、勞退條例第12條第1 項等
    規定，請求被告給付預告工資9,960 元及資遣費16,882元？
    經查，兩造間非屬僱傭關係之勞動契約，而應係承攬關係，
    業經本院認定如前，是本件尚無勞基法之適用，已如前述。
    是原告主張得依勞基法第16條第3 項、勞退條例第12條第1
    項等規定，請求被告給付預告工資9,960 元及資遣費16,882
    元，於法無據，不應准許。
五、綜上所述，原告依勞基法第16條第3 項、勞退條例第12條第
    1 項等規定，請求被告給付預告工資9,960 元及資遣費16,8
    82元，為無理由，不應准許。
六、本件事證已臻明確，兩造其餘攻擊防禦方法及所提證據，核
    與判決結果不生影響，爰不逐一論述，併此敘明。
七、訴訟費用負擔之依據：民事訴訟法第78條。並依同法第436
    條之19規定，確定訴訟費用1,000元由原告負擔。
中    華    民    國   110    年    10    月    29    日
                  勞動法庭  法  官   謝志偉
以上正本係照原本作成。
如對本判決上訴，須於判決送達後 20 日內向本院提出上訴狀。
如委任律師提起上訴者，應一併繳納上訴審裁判費。
中    華    民    國   110    年    10    月    29    日
                            書記官   蘇玉玫
附錄：
一、民事訴訟法第436條之24第2項：
    對於小額程序之第一審裁判上訴或抗告，非以其違背法令為
    理由，不得為之。
二、民事訴訟法第436條之25：
    上訴狀內應記載上訴理由，表明下列各款事項：
    （一）原判決所違背之法令及其具體內容。
    （二）依訴訟資料可認為原判決有違背法令之具體事實。
三、民事訴訟法第471 條第1 項（依同法第436 條之32第2 項規
    定於小額事件之上訴程序準用之）：
    上訴狀內未表明上訴理由者，上訴人應於提起上訴後20日內
    ，提出理由書於原第二審法院；未提出者，毋庸命其補正，
    由原第二審法院以裁定駁回之。